最高法院刑事判決　　　　　　　　　　　　　　　九十一年度台上字第三○二四號
　　上　訴　人　甲○○
　　選任辯護人　胡昇寶律師
右上訴人因違反毒品危害防制條例等罪案件，不服台灣高等法院台中分院中華民國九
十一年三月二十六日第二審更審判決（九十一年度上更(二)字第一四號，起訴案號：台
灣彰化地方法院檢察署八十八年度偵字第一一一五三、一一一五四號），提起上訴，
本院判決如左：
    主  文
原判決撤銷，發回台灣高等法院台中分院。
    理  由
本件原判決認定：上訴人甲○○於民國（下同）八十八年十一月間，將其分別於八十
六年八月間及八十七年十二月間供己施用而購入之第一級毒品海洛因與第二級毒品安
非他命，各分裝多包後，基於意圖營利之概括犯意，分別置於彰化縣員林鎮○○街二
○五號住處與彰化縣溪湖鎮○○街五十七號租住處，欲俟機販售他人。另基於概括犯
意，自八十七年十二月間某日起，在上開住處與租居處，連續未經許可以如原判決附
表二所示自有之工具與材料，改造其自購之玩具手槍與玩具子彈，已製造可發射金屬
、子彈，具殺傷力之轉輪手槍一支（槍枝管制編號0000000000）與具殺傷力之土造子
彈十四顆，另有土造子彈八顆不能擊發，不具殺傷力及一支手槍（槍枝管制編號0000
000000）已車通金屬槍管及轉輪彈倉，但不具擊錘無法擊發子彈，而製造未遂。又於
八十七年九月間，受綽號「阿文」之呂東南（已死亡）所託，未經許可，寄藏可發射
金屬、子彈，具殺傷力之改造手槍二支（槍枝管制編號0000000000、0000000000）、
具殺傷力之霰彈二十六顆，與不具殺傷力之槍枝十支（槍枝管制編號0000000000、00
00000000、0000000000、0000000000、0000000000、0000000000、0000000000、0000
000000、0000000000、0000000000），分別藏置於前開住處或租住處，並將其中一支
改造槍枝（槍枝管制編號0000000000）藏置於彰化縣員林鎮○○路○段五五二巷內草
叢中；迄八十八年十一月二十九日上午十一時五十分許，在彰化縣員林鎮○○街二○
五號住處為警查獲，扣得安非他命三包，重四六四‧○二公克，海洛因四包重一一‧
三二公克，不具殺傷力之手槍一支（槍枝管制編號0000000000）及如原判決附表二編
號一至六所示之物；續於同日中午十二時三十分許，在彰化縣溪湖鎮○○街五十七號
租住處，為警查扣海洛因十七包共重四七‧一二公克、不明成分，非毒品之粉狀物六
包，重一一○‧三六公克、安非他命十七包重一五五‧二四公克（包裝重十二‧二八
公克）及如原判決附表二編號七至三十八所示之物、如原判決附表三所示之物、制式
霰彈二十六顆、具殺傷力之改造子彈十四顆（其中四顆試射）、未具殺傷力之改造子
彈八顆（其中三顆試射）、具殺傷力之改造槍枝二支、不具殺傷力之槍枝十支；再於
同日下午十八時許，在彰化縣員林鎮○○路○段五五二巷內草叢中，扣得改造槍枝一
支（槍枝管制編號0000000000）等情。因將第一審之判決撤銷，改判依想像競合犯等
規定論處上訴人意圖販賣而持有第一級毒品、連續未經許可製造可發射金屬子彈具有
殺傷力之槍枝及未經許可寄藏可發射金屬子彈具有殺傷力之槍枝罪刑，固非無見。
惟查：一、有罪判決書所記載之犯罪事實，為論罪科刑適用法律之基礎，故凡於適用
法律有關之重要事項，必須詳加認定，明確記載，然後於理由內敘明犯罪事實所憑之
證據及認定之理由，始足為適用法律之依據。又連續犯之成立，除主觀上須基於一個
概括之犯意外，客觀上須先後數行為，逐次實施而具連續性，侵害數個同性質之法益
，其每一前行為與次行為，依一般社會健全觀念，在時間差距上，可以分開，在刑法
評價上，各具獨立性，每次行為皆可獨立成罪，構成同一之罪名，始足當之。原判決
事實認定上訴人於八十八年十一月間，將其前為供己施用而購入之第一級毒品海洛因
與第二級毒品安非他命，各分裝多包後，基於意圖營利之概括犯意，分別置於彰化縣
員林鎮○○街二○五號住處與彰化縣溪湖鎮○○街五十七號租住處，欲俟機販售他人
，並於理由說明上訴人此部分行為係犯毒品危害防制條例第五條第一項及第二項之罪
，前後二次意圖販賣而持有毒品犯行，係基於概括之犯意反覆為構成要件相同之罪名
，依連續犯以一罪論，及所犯二罪為一行為而同時持有第一、二級毒品為想像競合犯
，應從一重之意圖販賣而持有第一級毒品罪處斷各等情。其對於上訴人為供己施用而
購入第一、二級毒品後，先後二次萌販賣牟利之意圖，而將毒品分裝伺機出售之時間
各為如何，即何能區別其係原具獨立性之連續數行為及同時持有第一、二級毒品，並
未明確記載及認定，致本院無從判斷其適用法律之當否，於法自有未合。二、原判決
事實欄記載上訴人改造之槍枝，其中「一支手槍（槍枝管制編號0000000000）已車通
金屬槍管及轉輪彈倉但不具擊錘無法擊發子彈，而製造未遂」，其理由亦說明扣案槍
枝經送請內政部警政署刑事警察局鑑定結果，認「其中一支（槍枝管制編號00000000
00），係仿轉輪手槍製造之小型金屬玩具手槍將其金屬槍管及轉輪彈倉車通改造而成
，雖不具擊錘無法擊發子彈，而依現狀，認不具殺傷力」，然又稱上訴人所改造包括
上開槍枝管制編號0000000000在內之四支槍枝「均具殺傷力，為違禁物」，而依刑法
第三十八條第一項第一款規定，併予宣告沒收，對於該槍枝是否具殺傷力，前後認定
並非一致（見原判決第三、十、十五頁）；且其事實欄第一項之(三)記載上訴人持有槍
枝管制編號0000000000不具殺傷力之手槍一支，於八十八年十一月二十九日上午十一
時五十分許，在彰化縣員林鎮○○街二○五號住處為警查扣等情，卻又載稱警方於「
續於同日中午十二時三十分許，在彰化縣溪湖鎮○○街五十七號租住處」，查扣包括
該槍枝管制編號0000000000在內之不具殺傷力之槍枝十支云云，對於該部分事實之認
定，自有欠當；又其事實欄記載扣案槍枝管制編號0000000000槍枝，係上訴人於八十
七年九月間，受綽號「阿文」之呂東南委託，未經許可所寄藏十支不具殺傷力槍枝之
其中一支，其理由竟稱「被告於製造扣案之改造金屬轉輪手槍一支（槍枝管制編號00
00000000）與皮帶型轉輪手槍二支（槍枝管制編號0000000000、0000000000）」之事
實為上訴人坦承不諱云云，且未認定該編號0000000000之槍枝係在上訴人受託寄藏不
具殺傷力十槍枝之內（見原判決第三、九、十一頁），就該槍枝係上訴人所寄藏或改
造，及有無殺傷力，前後認定未盡一致，俱為判決理由矛盾。三、卷查上訴人於八十
八年十一月二十九日警訊時，對於警方查扣之毒品，係供稱「唯於員林鎮○○里○○
街二○五號查獲之安非他命包……海洛因肆包……，係綽號『阿志』之男子所寄放
」，證人即其前妻楊敏勤於警訊亦證稱：警方在彰化縣溪湖鎮○○街五十七號查獲之
海洛因、安非他命等物品均係上訴人所有，且在上訴人所使用之房間內查獲等語（見
員警刑字第四八二六號警卷第二、三、六頁，及員警刑字第四八二九號警卷內各該警
訊筆錄︶；上訴人於警訊似僅供承其中警方在彰化縣溪湖鎮○○街五十七號查獲之毒
品為其所有，證人楊敏勤亦係就此部分而為供證。原判決理由第一項（一）之1.引用
上訴人與楊敏勤於警訊之供述，竟論稱「扣案毒品均係被告所有一節，業據被告在初
次警訊中坦承在卷」及「證人即被告前妻楊敏勤在警訊中亦為相同供證」各等情，其
所認定之事實與所採用之證據不相適合，本院前次判決發回意旨就此已予指明，原審
仍未依憑卷證資料，妥為認定，自有證據上理由矛盾之違法。又原判決事實欄僅載稱
上訴人為警查獲當時，扣得如其附表一所示之物云云，對於各該扣押物，究與上訴人
意圖販賣而持有毒品之犯行有何關聯，並未於事實欄內明確認定及記載，其以該扣押
物為上訴人所有供犯罪所用或預備之物，依刑法第三十八條第一項第一款規定宣告沒
收，自欠事實依據，亦嫌未洽。以上或為上訴意旨所指摘，或為本院得依職權調查之
事項，應認原判決仍有撤銷發回更審之原因。原判決關於上訴人另被訴製造槍彈罪嫌
不另諭知無罪部分，既經原判決認與前開論罪部分有實質上一罪關係（見原判決理由
第二項說明），依審判不可分原則，應一併撤銷發回；另第一審法院係於八十九年二
月二十五日上訴人受觀察、勒戒之執行完畢日，由承辦法官訊問後，以上訴人有應羈
押事由及必要而予以羈押，有台灣彰化看守所九十一年三月五日彰所總字第○九一○
○○○五一三號函及第一審法院訊問筆錄、押票回證等在卷可稽，按之毒品危害防制
條例施行細則第十七條第一項規定，並無違誤，亦核無同細則第十七條第二項後段所
定受觀察、勒戒人，另因他案應予羈押、留置、收容時，其觀察勒戒處分應於看守所
或少年觀護所附設之勒戒處所執行之，其期間與羈押、留置或收容期間同時進行之情
形，上訴意旨指第一審法院於上訴人受觀察、勒戒執行完畢後未予釋放，竟逕行提訊
並予裁定羈押，於法不合云云，尚有誤解，均併予敘明。
據上論結，應依刑事訴訟法第三百九十七條、第四百零一條，判決如主文。
中      華      民      國    九十一    年      五      月     三十     日
                              最高法院刑事第十一庭
                                  審判長法官  呂  潮  澤
                                        法官  白  文  漳
                                        法官  陳  世  雄
                                        法官  孫  增  同
                                        法官  林  開  任
      右正本證明與原本無異
                                              書  記  官
中      華      民      國    九十一    年      六      月      三      日
